臺灣橋頭地方法院民事裁定
108年度消債更字第59號
聲請人即債  林家伃  
務人                  
代  理  人  矯恆毅  法扶律師
上列當事人因消費者債務清理事件聲請更生，本院裁定如下：
    主  文
聲請人林家伃自民國一百零八年九月二十日下午四時起開始更生
程序。
命司法事務官進行本件更生程序。
    理  由
一、聲請意旨略以：聲請人即債務人林家伃前向金融機構辦理消
    費借貸、信用卡契約等，致積欠無擔保債務計新臺幣（下同
    ）2,426,217元，因無法清償債務，乃於民國107年12月間向
    本院聲請前置調解，因無法負擔債權人所提還款方案而於10
    8年1月24日調解不成立，因聲請人有不能清償債務或有不能
    清償之虞，復未經法院裁定開始清算程序或宣告破產，爰依
    法聲請准予裁定更生等語。
二、按「債務人不能清償債務或有不能清償之虞者，得依本條例
    所定更生或清算程序，清理其債務。」消費者債務清理條例
    （下稱消債條例）第3條定有明文。衡以消費者與金融機構
    間債之關係之發生，係依契約自由原則及相互間之信賴為基
    礎，此為社會經濟活動得以維繫及發展之重要支柱，債務人
    經濟窘迫，固不應任其自生自滅，債權人一方之利益，仍不
    能因之摒棄不顧。是債務人於協商程序中，自應本於個人實
    際財產及收支狀況，依最大誠信原則，商討解決方案。如終
    究不能成立協商，於聲請更生或清算時，法院審酌上開條文
    所謂「不能清償或有不能清償之虞」，自宜綜衡債務人全部
    收支、信用及財產狀況，評估是否因負擔債務，而不能維持
    最基本之生活條件；所陳報之各項花費，是否確屬必要性之
    支出；如曾有協商方案，其條件是否已無法兼顧個人生活之
    基本需求等情，為其判斷之準據。
三、經查：
  ㈠聲請人前向各金融機構辦理消費貸款、信用卡契約等，致現
    積欠無擔保債務至少2,426,217元（含資產管理公司債務1,5
    71,876元），前即已因無法清償債務，而於107年12月間向
    本院聲請前置調解，因無法負擔債權人所提還款方案而於10
    8年1月24日調解不成立等情，有債權人清冊、財團法人金融
    聯合徵信中心前置協商專用債權人清冊、信用報告、調解筆
    錄等件在卷可稽【見本院107年度司消債調字第292號卷（下
    稱消債調卷）第9至17頁、第101至103頁、本院卷第13至13
    頁】，堪信為真實。
  ㈡聲請人任職於華泰電子股份有限公司，依107年7月至108年6
    月薪資明細單所示，此期間薪資總額為415,904元，核每月
    平均薪資34,659元，而其名下無財產，106年度未有申報所
    得，勞工保險投保薪資為36,300元等情，有財產及收入狀況
    說明書、薪資明細單、薪資轉帳存摺內頁、勞工保險被保險
    人投保資料表、綜合所得稅各類所得資料清單暨國稅局財產
    歸屬資料清單附卷可稽（見消債調卷第4至8頁、第20至26頁
    、第29頁、本院卷第15至22頁）。則查無聲請人有其他收入
    來源，佐以聲請人已提出薪資明細單為證，則以聲請人主張
    之收入來源，應全非虛罔，是以薪資明細單所示每月平均薪
    資34,659元作為核算其現在償債能力之基礎，應能反映真實
    收入狀況。
  ㈢至支出部分，聲請人主張原扶養母親及3名未成年子女。然母
    親部分，未提出戶籍謄本等相關證明，並陳明收入不足則毋
    須支出母親扶養費，故聲請人主張支出母親扶養費部分，尚
    非可採，另按直系血親相互間，互負扶養之義務，民法第11
    14條第1款定有明文。查聲請人與配偶育有3名分別為91年、
    93年、97年生之未成年子女，其等名下無財產及任何所得等
    情，有戶籍謄本、綜合所得稅各類所得資料清單暨國稅局財
    產歸屬資料清單附卷可證（見本院卷第49至60頁、第72至73
    頁）。扶養費用部分，依消債條例第64條之2第1、2項，並
    參照民法第1118、1119條規定，其負扶養義務之程度，亦應
    考量其目前身負債務之窘境，所負擔之扶養義務能力，自非
    比一般，在無其他更為詳實之資料可供佐證之情形下，故本
    院認定以108年度高雄市最低生活費標準之1.2倍15,719元為
    標準，則與配偶分擔後，聲請人每月應支出之扶養費應以23
    ,579元為度（計算式：15,719×3÷2＝23,579），聲請人就此
    主張每月支出子女扶養費7,500元，應認可採；至聲請人個
    人日常生活必要費用部分，審酌聲請人負債之現況，基於社
    會經濟活動之互賴及誠信，該日常生活所需費用，自應節制
    開支，不得有超越一般人最低生活標準之享受，否則反失衡
    平，本院依消債條例第64條之2第1項，參酌衛福部社會司所
    公告歷年最低生活費標準，108年度高雄市最低生活費標準1
    3,099元之1.2倍為15,719元，則聲請人每月最低生活費除有
    特殊情形並有證據證明者外，自宜以此為度，始得認係必要
    支出，聲請人主張每月個人必要生活費為14,500元，已低於
    上開標準15,719元，亦認可採。
  ㈣綜上所述，以聲請人現每月之收入34,659元為其償債能力基
    準，扣除其每月扶養費7,500元及個人必要生活費14,500元
    後僅餘12,659元，而聲請人目前負債總額為2,426,217元，
    以上開餘額按月攤還結果，約15年期間始能清償完畢，堪認
    聲請人確有不能清償債務或有不能清償之虞之情事。從而，
    聲請人主張已不能清償債務，聲請本院准予更生，依所舉事
    證及本院調查結果，即無不合。
四、末按「法院開始更生程序之裁定，應載明其年、月、日、時
    ，並即時發生效力。」、「法院裁定開始更生或清算程序後
    ，得命司法事務官進行更生或清算程序，必要時得選任律師
    、會計師或其他適當之自然人或法人一人為監督人或管理人
    。」消費者債務清理條例第45條第1 項、第16條第1 項分別
    定有明文。本件聲請人其目前收入及財產狀況，不能履行債
    務，依聲請人其目前收入及財產狀況，未償之債務亦屬不能
    清償，有如上述。此外，復查無聲請人有消費者債務清理條
    例第46條各款所定駁回更生聲請等事由，從而，聲請人聲請
    更生，洵屬有據，應予准許，爰命司法事務官進行本件更生
    程序。
五、依消費者債務清理條例第11條第1 項、第45條第1 項、第16
    條第1 項，裁定如主文。
中　　華　　民　　國　 108　　年　　9 　　月　　20　　日
              　　民事庭　法　官　李姝蒓
以上正本係照原本作成。
本裁定已於108年9月20日下午4時公告。
本裁定不得抗告。
中　　華　　民　　國　 108　　年　　9 　　月　　20　　日
  　                      書記官　郭南宏